臺灣高等法院民事裁定
110年度家訴字第2號
原      告  湯庚壬  
訴訟代理人  紀亙彥律師

上列原告因與被告湯淑惠間請求確認收養關係存在事件，經中華
民國110年10月20日臺灣臺北地方法院109年度親字第12號裁定移
送前來，本院裁定如下： 
    主  文
原告應於收受本裁定正本5日內，補繳第二審反請求裁判費新臺
幣1,500元，逾期不補正，即駁回其反請求。
    理  由
一、按於第二審提起家事事件之反請求，應依家事事件法第51條
    、家事事件審理細則第41條第1項準用民事訴訟法第77條之1
    6規定繳納第二審裁判費，此為必須具備之程式。又有應繳
    而未繳裁判費者，審判長應定期間先命其補正，如不於期間
    內補正者，反請求即不合法，第二審法院應以裁定駁回之，
    此觀民事訴訟法第444條第1項、第463條準用第249條第1項
    第6款規定自明。
二、經查：
  ㈠被告主張其父湯乾龍、母湯徐六妹（下分稱其名，合稱湯乾
    龍2人）分別於民國99年11月12日、105年8月4日死亡。湯徐
    六妹因未能生育兒子，於53年8月18日持偽造之出生證明，
    將原告登記為湯乾龍2人之長子，惟原告非湯徐六妹所生，
    與湯乾龍等2人間無自然血緣關係，爰於105年4月27日起訴
    請求確認原告與湯乾龍2人間之自然血親親子關係不存在。
    迭經臺灣臺北地方法院（下稱臺北地院）105年度親字第24
    號、本院107年度家上字第91號判決，最高法院109年度台上
    字第725號判決廢棄，發回本院，本院以109年度家上更一字
    第7號判決㈠廢棄臺北地院105年度親字第24號所為確認湯徐
    六妹與原告間之自然血親親子關係不存在之判決；㈡該廢棄
    部分，被告在第一審之訴駁回；㈢駁回被告之上訴。被告不
    服，提起第三審上訴，經最高法院以110年度台上字第2113
    號判決廢棄，發回本院，現由本院以110年家上更㈡字第14號
    （下稱系爭訴訟）受理在案等情，業經本院調閱110年度家
    上更㈡字第14號卷宗查閱無訛。
  ㈡按「『就法律所定親子或收養關係有爭執，而有即受確認判決
    之法律上利益者，得提起確認親子或收養關係存在或不存在
    之訴。』、『確認婚姻無效、撤銷婚姻、離婚或確認婚姻關係
    存在或不存在事件，得依第四十一條第二項規定為請求之變
    更、追加或反請求者，不得另行請求。其另行請求者，法院
    應以裁定移送於訴訟繫屬中之第一審或第二審法院合併裁判
    ，並適用第六條第二項至第五項之規定。』家事事件法第67
    條第1項、第56條分別定有明文。又為統合處理家事事件並
    兼顧程序之迅速及經濟之必要，爰採別訴請求禁止主義，同
    法第69條第1項亦規定就與確認婚姻無效、婚姻關係存在或
    不存在、撤銷婚姻或離婚事件，同樣之終局判決有對世效力
    ，且具公益性之確認收養關係存在或不存在、撤銷收養、終
    止收養關係、撤銷終止收養、確認親子關係存在或不存在、
    否認或認領子女之訴等親子關係事件，得準用第56條第1項
    規定。當事人得依第41條第2項之規定為請求之變更、追加
    或反請求者，不得另行請求，以避免裁判矛盾及程序上之不
    經濟。至於不於訴訟繫屬中為請求之變更、追加或反請求而
    另行請求者，為保障已請求之當事人權益，並規定法院應以
    裁定移送於訴訟繫屬中之法院（參照同法第69條、第56條立
    法理由）。」最高法院110年度台上字第2113號判決意旨參
    照。本件原告於108年7月29日對被告向臺北地院起訴請求確
    認其與湯乾龍2人間有收養關係存在即本件訴訟，核與系爭
    訴訟請求之基礎事實相牽連，為統合處理家事事件並兼顧程
    序之迅速及經濟之必要，原告應於系爭訴訟中為反請求，其
    誤向臺北地院另行起訴，自有不當，且經最高法院以此為由
    發回系爭訴訟，並經臺北地院於110年10月20日以109年度親
    字第12號裁定移送前來，與系爭訴訟合併審理。則應視同原
    告於本院為反請求，並依首揭規定繳納第二審裁判費。是以
    ，原告請求確認其與湯乾龍2人間有收養關係存在，應徵第
    二審裁判費新臺幣（下同）4,500元，扣除原告已繳納3,000
    元（見臺北地院109年度親字第12號卷第5頁），尚欠1,500
    元未據繳納。茲限上訴人於收受本裁定正本5日內，逕向本
    院如數補繳，逾期未補正，即依法予以駁回，爰裁定如主文
    。
中　　華　　民　　國　　110 　年　　12　　月　　20　　日
                  家事法庭
                      審判長法  官  張靜女
                            法  官  范明達
                            法  官  葉珊谷
正本係照原本作成。
不得抗告。
中　　華　　民　　國　　110 　年　　12　　月　　20　　日

                            書記官  陳玉敏